【裁判字號】    90,簡上,114
【裁判日期】    900720
【裁判案由】    損害賠償
【裁判全文】
臺灣高雄地方法院民事判決  九十年度簡上字第一一四號
    上  訴  人  乙○○
    被上訴人    甲○○
右當事人間請求損害賠償事件，上訴人對於中華民國九十年二月二十七日本院八十九
年度鳳簡字第一一二六號第一審判決提起上訴，本院判決如左：
    主  文
上訴駁回。
第二審訴訟費用由上訴人負擔。
    事  實
甲、上訴人方面：
一、聲明：原判決不利上訴人部分廢棄，右廢棄部分被上訴人於第一審之訴駁回。第
          一、二審訴訟費用由被上訴人負擔。
二、陳述：除與原審判決書所載者相同茲予引用外，補稱：
（一）、民國八十八年十一月二十八日上訴人是與女友葉榕榆共同投宿於高雄縣鳳山
        市○○路十二號麗園旅社，並非與李頌惠共同投宿，原判決以上訴人曾住宿
        該旅社為由，遽認上訴人於該處與被上訴人配偶李頌惠通姦，自有誤會。
（二）、上訴人自始否認通姦事實，但李頌惠卻一再供稱有與上訴人通姦，而被上訴
        人並未對其加以追訴，李女之證言實有可疑。
（三）、上訴人母親逐趕李女及李女大哥大與上訴人連絡，並非直接證據如何可認定
        有通姦之事實。又李女乾爹劉子忠所稱呂女有將懷孕及一名修車之人在一起
        僅屬傳聞證據，不足證明通姦事實。
（四）、上訴人坦承知道李女已婚顯見上訴人非說謊之人，自勿敢於明知李女為有配
        偶之人尚與之通姦。
（五）、縱認上訴人應負賠償責任，亦應考量被上訴人與李女已離婚，再參酌李女多
        次打電話予上訴人及上訴人母親逐趕李女之事實，李女婚姻可能就不美滿，
        事件起因為李女，上訴人賠償三十五萬元實屬偏高，非上訴人能力所能負擔
        ，且上訴人現尚育有剛出生之嬰兒，經濟能力不佳。
三、證據：援用原審之立證方法。
乙、被上訴人方面：
一、聲明：求為判決駁回上訴，第二審訴訟費用由上訴人負擔。
二、陳述：除與原審判決書所載者相同茲予引用外，補稱：上訴人刑案部分已判決確
          定，原審我是請求五十萬元，原判才判三十五萬元，上訴人還認為太多。
三、證據：援用原審之立證方法。
    理  由
一、附帶民事訴訟之判決，應以刑事訴訟判決所認定之事實為據，民事訴訟法第五百
    條前段定有明文。本件上訴人知李頌惠係有配偶之人，與之於八十八年十一月二
    十八日，在高雄縣鳳山市○○路十二號麗園旅社二一三室發生性關係，其有相姦
    之犯罪行為，經檢察官提起公訴，並經本院判處有期徒刑四月確定等情，有臺灣
    高雄地方法院檢察署八十九年偵字第三二一一號起訴書及本院八十九年易字第二
    六三六號刑事判決可按。上訴人相姦之事實既為刑事判決所認定，本件附帶民事
    訴訟之判決，自應以刑事訴訟所認定之事實為據。
二、上訴人與李頌惠如何於右揭時地發生性關係一次，嗣於八十九年一月十日，因被
    上訴人發現李頌惠有懷孕跡象，始知情情事，已據訴外人李頌惠於本件刑事偵查
    及本院刑事訴訟審理時供承甚詳，且經檢察官指揮員警前往麗園旅社搜索八十八
    年十一月、十二月份旅客登記簿，也證實上訴人確有於八十八年十一月二十八日
    住宿於該旅社，此有麗園旅社八十八年十一月二十八日之旅客登記簿一件附卷可
    查，而李頌惠所供之時地既與該旅社登載相符，苟非李頌惠有於上開時間與上訴
    人共同投宿於該旅社，自無從知悉上訴人有該投宿紀錄，並據以誣陷之可能。
三、上訴人雖否認有與李頌惠交往，然上訴人於簡易庭訊問時供稱：「知道（李女已
    結婚），所以我母親也多次趕李女不要到我家」等語，而證人即上訴人之女友葉
    榕榆亦於原審審理時證稱：「‧‧‧‧被告乙○○的母親，有趕過李頌惠‧‧‧
    」等語在卷，苟如上訴人所言，伊與李頌惠僅係客戶關係，則上訴人之母自無逐
    趕李頌惠之理，況李頌惠之乾爹劉子忠亦於本院審理時到庭證稱李頌惠有將懷孕
    及與一名修理機車之人在一起等情告知伊，另參以李頌惠曾多次打被告所有00
    00000000號行動電話給上訴人之情，亦有臺灣大哥大行動電話通話明細
    單四張附卷可查，且該行動電話號碼為上訴人所有，亦為其所坦承認，縱上訴人
    辯稱該電話係李頌惠打給伊，伊不願理李頌惠云云，惟依該通話明細所載之通話
    時間非短，堪認上訴人確有與李頌惠交往無訛。
四、上訴人上訴雖陳稱前揭刑事判決所定之相姦時地係與其女友葉葉榕榆共同投宿，
    並非與李頌惠共同投宿；被上訴人未追訴李女，李女之證言實有可疑；與上訴人
    母親逐趕李女及李女大哥大與上訴人連絡，並非直接證據；又李女乾爹劉子忠所
    稱呂女有將懷孕及一名修車之人在一起僅屬傳聞證據，不足證明通姦事實云云。
    經查：上訴人與榕葉榆自八十八年六月、七月之後就沒有在投宿過前揭麗園旅社
    ，此業據證人葉榕榆及上訴人於刑事案件調查時（刑案八十九年八月一日審判筆
    錄）供述甚明，上訴人所述與女友投宿云云顯不足採。又被上訴人追訴李女與否
    並不當然就足以否定李女之言，況與人相姦犯罪並非名譽之事，李女益無自我張
    揚之理，況被上訴人亦與李女離婚，自不得僅憑被上訴人未追訴李女即認李女所
    述為不足採信。至上訴人母親逐趕李女，與李女大哥大與上訴人連絡，及李女乾
    爹劉子忠所稱呂女有將懷孕及一名修車之人在一起等情為原審論證上訴人確有姦
    行為之間接證據，用以印證上訴人有通姦之行為，尚不得僅因其為間接證據即遽
    予推翻上訴人相姦之行為。
五、按因故意或過失，不法侵害他人權利者，負損害賠償責任；故意以背於善良風俗
    之方法，加損害於他人者亦同；又不法侵害他人名譽或其他人格法益者，被害人
    雖非財產上之損害，亦得請求賠償相當之金額，此於不法侵害他人基於配偶關係
    之身分法益而情節重大者準用之。民法第一百八十四條第一項、第一百九十五條
    第一、三項定有明文。而依社會一般觀念，如明知為有夫之婦而與之通姦，不得
    謂非有以違背善良風俗之方法，加損害於他人之故意；通姦之足以破壞夫妻間之
    共同生活而非法之所許，此從公序良俗之觀點可得斷言，不問所侵害係何權利，
    對於配偶之他方應構成共同侵權行為。婚姻係以夫妻之共同生活為其目的，配偶
    應互相協力保持其共同生活之圓滿安全及幸福，而夫妻互守誠實，係為確保其共
    同生活之圓滿安全及幸福之必要條件，故應解為配偶因婚姻契約而互負誠實之義
    務，配偶之一方行為不誠實，破壞共同生活之圓滿安全及幸福者，即為違反因婚
    姻契約之義務而侵害他方之權利（參照最高法院四十一年台上字第二七八號、五
    十五年台上字第二○五三號判例）。上訴人與被上訴人之妻通姦之事實，已如前
    述，被上訴人主張上訴人上開通姦行為，係不法侵害被上訴人之基於配偶關係之
    身分法益，侵害被上訴人之人格法益且其情節重大。被上訴人依民法第一百九十
    五條第三項準用同法第一項規定，請求上訴人賠償其所受之非財產上損害，於法
    有據，自有理由。
六、原審審酌被上訴人與上訴人之妻通姦後，已與其妻離婚，上訴人目前從事機車修
    理業，及被上訴人因此精神上已受到重大之傷害等情狀，認被上訴人請求上訴人
    給付之精神慰撫金以三十五萬元及自起訴狀繕本送達之翌日即八十九年五月三日
    起至清償日止之法定利息為正當，而予准許。逾此部分之請求，則屬無據，而予
    駁回。原審判決經核並無不合，應予維持，上訴意旨求為廢棄改判，並無依據，
    應予駁回。
七、據上論結，本件上訴為無理由，依民事訴訟法第四百三十六條之一第三項、第四
    第四百四十九條第一項、第七十八條，判決如主文。
中      華      民      國    九十      年      七      月     二十     日
                              臺灣高雄地方法院民事庭
~B審判長法官  沈建興
~B法      官  劉正中
~B法      官  陳樹村
右為正本係照原本作成。
本判決不得上訴。
中      華      民      國    九十      年      七      月     二十     日
~B法院書記官  康進福


司法院資訊處製作；財團法人民間司法改革基金會備份。
